【裁判字號】    99,審訴,3500
【裁判日期】    991115
【裁判案由】    毒品危害防制條例
【裁判全文】
臺灣高雄地方法院刑事判決            99年度審訴字第3500號
公  訴  人  臺灣高雄地方法院檢察署檢察官
被      告  張毓雄
上列被告因毒品危害防制條例案件，經檢察官提起公訴（99年度
毒偵字第5225號），嗣本院訊問被告後，因被告就其被訴事實為
有罪之陳述，經詢問被告及檢察官之意見後，合議庭裁定由受命
法官依簡式審判程序獨任審理，並判決如下：
    主  文
張毓雄施用第一級毒品，累犯，處有期徒刑柒月。扣案之注射針
筒玖支，均沒收。又施用第二級毒品，累犯，處有期徒刑肆月。
應執行有期徒刑拾月。扣案之注射針筒玖支，均沒收。
    事  實
一、張毓雄前於民國93年間因施用毒品案件，經本院以93年度毒
    聲字第1111號裁定送觀察勒戒後，因認有繼續施用毒品傾向
    ，再以94年度毒聲字第729 號裁定令入戒治處所施以強制戒
    治，於94年11月15日因停止其處分出監，經臺灣高雄地方法
    院檢察署檢察官於94年度戒毒偵字第638 號為不起訴處分確
    定。又因違反槍砲彈藥刀械管制條例、肅清煙毒條例、麻醉
    藥品管理條例、妨害兵役治罪條例、偽造文書、賭博等案件
    ，經陸軍總部、臺灣高等法院高雄分院及本院分別以81年度
    上訴字第1556號、81年度上訴字第2692號、86年度上訴字第
    1885號、81年度訴緝字第44號、86年度訴字第790 號各判處
    有期徒刑3 月、3 年4 月、6 月、6 月、4 月、3 年10月、
    3 年、2 年、9 月，部分經減刑併定合併定應執行刑為有期
    徒刑5 年4 月，於96年7 月16日因縮刑期滿執行完畢出監。
    詎其不知悔改，仍於上開強制戒治執行完畢後5 年內，明知
    海洛因、甲基安非他命業經毒品危害防制條例第2 條第2 項
    第1 、2 款明定為第一、二級毒品，不得非法施用，仍基於
    施用第一級毒品海洛因及第二級毒品甲基安非他命之犯意，
    於99年8 月6 日15時30分許為警採尿時起回溯72小時及96小
    時內之某時許（不含公權力束時間），在不詳地點，分別以
    海洛因摻水置於針筒內注射、玻璃球燒烤之方式，施用第一
    級毒品海洛因、第二級毒品甲基安非他命各1 次。嗣於同日
    11時50分許，張毓雄駕駛車牌號碼7798-WZ 自小客車行經高
    雄縣燕巢鄉○○路高架橋下，與陳士錦駕駛之自小貨車發生
    擦撞，警方據報到場處理時，張毓雄於警方尚未發覺其施用
    毒品之前，主動出示注射針筒9 支表示伊有施用毒品犯行，
    並願接受裁判而為自首。復經張毓雄同意採集尿液送驗，檢
    驗結果呈嗎啡、可待因、甲基安非他命陽性反應，始悉上情
    。
二、案經高雄縣政府警察局岡山分局報告臺灣高雄地方法院檢察
    署檢察官偵查起訴。
    理  由
一、本件被告張毓雄所犯均為死刑、無期徒刑、最輕本刑為3 年
    以上有期徒刑以外之罪，其於審判程序中就被訴事實為有罪
    之陳述，經本院告知簡式審判程序之旨，並聽取當事人意見
    後，認宜進行簡式審判程序，爰依刑事訴訟法第273 條之1
    第1 項規定，裁定進行簡式審判程序，合先敘明。又簡式審
    判程序之證據調查，依刑事訴訟法第273 條之2 規定，不受
    同法第159 條第1 項審判外陳述排除之限制，再被告對於卷
    內之各項證據亦不爭執證據能力（本院卷第24頁背面、第25
    頁），故卷內所列之各項證據，自得作為證據，先予敘明。
二、前揭事實，業據被告於本院審理中坦承不諱；其為警查獲時
    所採尿液經送檢驗結果（檢體編號：岡990329），確呈嗎啡
    、可待因、甲基安非他命之陽性反應，此有高雄縣政府警察
    局岡山分局鳳雄派出所毒品案件嫌犯尿液採證檢驗對照表、
    臺灣檢驗科技股份有限公司濫用藥物檢驗報告各1份（參警
    卷第14頁、偵卷第21頁）在卷可稽。另尚有扣案注射針筒9
    支在卷可佐。綜上所述，被告上開任意性之自白既有前揭證
    據可佐，核與事實相符，自得採為論罪科刑之依據。又被告
    有犯罪事實欄所載之犯罪前科及執行情形，有臺灣高等法院
    被告前案紀錄表1 份在卷可稽，是本案事證已臻明確，被告
    犯行洵堪認定。
三、按毒品危害防制條例於92年7月9日修正公布，自93年1月9日
    施行，其中第20條、第23條將施用毒品之刑事處遇程序程序
    ，區分為「初犯」及「5年內再犯」、「5年後再犯」。依其
    立法理由之說明：「初犯」，經觀察、勒戒或強制戒治後，
    應為不起訴處分或不付審理之裁定；經觀察、勒戒或強制戒
    治執行完畢釋放後，「5 年內再犯」者，因其再犯率甚高，
    原實施之觀察、勒戒及強制戒治既已無法收其實效，爰依法
    追訴或裁定交付審理。至於經觀察、勒戒或強制戒治執行完
    畢釋放後，「5 年後再犯」者，前所實施之觀察、勒戒或強
    制戒治已足以遮斷其施用毒品之毒癮，為期自新及協助其斷
    除毒癮，仍適用「初犯」規定，先經觀察、勒戒或強制戒治
    之程序。從而依修正後之規定，僅限於「初犯」及「5 年後
    再犯」2 種情形，始應先經觀察、勒戒或強制戒治程序。倘
    被告於5 年內已再犯，經依法追訴處罰，縱其第3 次（或第
    3 次以上）再度施用毒品之時間，在初犯經觀察、勒戒或強
    制戒治執行完畢釋放5 年以後，已不合於「5 年後再犯」之
    規定，且因已於「5 年內再犯」，顯見其再犯率甚高，原實
    施觀察、勒戒或強制戒治，已無法收其實效，即應依該條例
    第10 條 處罰（最高法院95年5 月9 日第7 次刑事庭會議決
    議參照）。本件被告前因施用毒品案件，經送強制戒治，於
    94年11月15日停止處分出監，並於上開強制戒治執行完畢後
    5 年內犯本件之施用海洛因、甲基安非他命之犯行，自應依
    法論科。
四、核被告張毓雄所為2 次犯行，係犯毒品危害防制條例第10條
    第1 項之施用第一級毒品罪及同條第2 項之施用第二級毒品
    罪。被告因施用而持有海洛因、甲基安非他命之低度行為，
    應為施用之高度行為所吸收，均不另論罪。被告所犯上開2
    罪，犯意各別，罪質各異，行為互殊，應予分論併罰。又被
    告有犯罪事實欄所載之犯罪前科及執行情形，有臺灣高等法
    院被告前案紀錄表1 份在卷可查，其於上開有期徒刑執行完
    畢後5 年內，故意再犯本件有期徒刑以上之2 罪，均為累犯
    ，爰均依刑法第47條第1 項之規定加重其刑。另被告有於警
    方未發覺其施用毒品之前，主動表示伊有施用毒品犯行，而
    願接受裁判之事實，有99年8 月6 日警詢筆錄在卷可參，故
    本件被告堪認符合自首之要件，爰均依刑法第62條前段之規
    定，減輕其刑。又被告同時有加重及減輕之情形，應依法先
    加重後減輕之。審酌被告歷經觀察勒戒、強制戒治，然仍未
    戒除毒癮，顯見其意志不堅，惟念其施用毒品之行為，究屬
    戕害自己身心，尚未危害他人，且於本院審理中已坦承犯行
    ，犯罪後態度良好等一切情狀，分別量處如主文所示之刑，
    並定其應執行之刑。又本院審酌上情，認被告以量處如主文
    所示之刑，已足以達罰當其罪之目的，檢察官求刑應執行刑
    有期徒刑1 年1 月，尚嫌過重，併此敘明。
五、扣案之注射針筒9 支，係被告供施用第一級毒品海洛因所用
    之物，業經被告自白在卷，爰依刑法第38條第1 項第2 款規
    定，沒收之。
據上論斷，應依刑事訴訟法第273 條之1 第1 項、第299 條第1
項前段，毒品危害防制條例第10條第1 項、第2 項，刑法第11條
前段、第47條第1 項、第62條前段、第51條第5 款、第38條第1
項第2 款，判決如主文。
本案經檢察官王清海到庭執行職務。
中    華    民    國    99    年    11   月    15    日
                  刑事第十庭   法  官  張  震
以上正本證明與原本無異。
如不服本判決應於收受判決後10日內向本院提出上訴書狀，並應
敘述具體理由。其未敘述上訴理由者，應於上訴期間屆滿後20日
內向本院補提理由書 (均須按他造當事人之人數附繕本)「切勿
逕送上級法院」。
中    華    民    國    99    年    11    月    15    日
                               書記官  邱家銘
附錄本判決論罪科刑之法條：
毒品危害防制條例第10條第1項
施用第一級毒品者，處6月以上5年以下有期徒刑。
毒品危害防制條例第10條第2項
施用第二級毒品者，處3年以下有期徒刑。

司法院資訊處製作；財團法人民間司法改革基金會備份。
